【裁判字號】    99,易,427
【裁判日期】    990609
【裁判案由】    詐欺
【裁判全文】
臺灣高雄地方法院刑事判決               99年度易字第427號
公  訴  人  臺灣高雄地方法院檢察署檢察官
被      告  乙○○
            己○○
            戊○○
            丁○○
            丙○○
上列被告因詐欺案件，經檢察官提起公訴（98年度偵字第4213號
、第1532號、第1527號），本院判決如下：
    主  文
乙○○、己○○、戊○○、丁○○、丙○○幫助犯詐欺取財罪，
各處有期徒刑參月，如易科罰金，均以新台幣壹仟元折算壹日。
均緩刑參年。
    事  實
一、乙○○、己○○、戊○○、宏培仁、丙○○平日經由新聞媒
    體報導可知不法詐騙集團經常以電話與被害人聯繫，假借各
    種名目指示被害人轉帳或匯款，政府近來亦大力宣導民眾接
    獲詐財或恐嚇電話之因應之道，且明知申請行動電話或市內
    電話門號並無特殊限制，任何人均得以自己名義向電信公司
    申請行動電話或市內電話門號使用，對於不以自己名義申請
    反而要求他人提供所申請之門號予渠使用者，應可預見該人
    取得門號之目的可能係為掩飾不法犯行，避免犯罪行為人曝
    光以逃避執法人員查緝，而提供自己申請之行動電話或市內
    電話門號予陌生人士或與自己不具密切信賴關係之人使用，
    可能被利用作為恐嚇或詐騙之犯罪工具，竟仍基於縱有人以
    其所申請之行動電話或市內電話門號實施詐欺取財犯行，亦
    不違背其本意之幫助犯意，分別於附表一所示之時間、地點
    ，將如附表一編號1 、3-5 所示之行動電話門號；附表一編
    號2 所示之市內電話門號提供予真實姓名年籍不詳之成年人
    及其所屬之某詐騙集團成員使用。嗣該詐欺集團某成員取得
    行動電話門號後，即基於意圖為自己不法所有之犯意，分別
    於如附表二所示之時間，以附表二所示之方式對甲○○、庚○○詐稱要應徵工作，需先支付印製名片費用、治裝費、公
    關費、代客埋單費等費用，使甲○○、庚○○因而陷於錯誤
    ，並於附表二所示時間，分別交付如附表二所示之金錢予詐
    騙集團所屬成員。嗣因甲○○、庚○○發覺有異，報警處理
    ，始查悉上情。
二、案經庚○○、甲○○訴由高雄市政府警察局移請臺灣高雄地
    方法院檢察署檢察官偵查起訴。
    理  由
一、按被告乙○○、己○○、戊○○、丁○○、丙○○所為均係
    犯死刑、無期徒刑、最輕本刑為3 年以上有期徒刑以外之罪
    ，其等於準備程序中就被訴事實為有罪之陳述，經受命法官
    告知簡式審判程序之旨，並聽取公訴人、被告乙○○等5 人
    之意見後，本院合議庭認為適宜由受命法官獨任進行簡式審
    判程序，依刑事訴訟法第273 條之1 第1 項規定，裁定由受
    命法官獨任進行審判程序，合先敘明。
二、上揭事實，業據被告乙○○、己○○、戊○○、丁○○、丙○○於本院審理時供承不諱，核與證人即被害人甲○○、庚○○於警詢及偵訊中之供述相符，並有遠傳電信股份有限公
    司99年4 月8 日遠傳（企營）字第09910308267 號函暨附件
    （門號0000000000號、0000000000號行動電話服務申請書、
    契約書、門號0000000000號、0000000000號行動電話號碼可
    攜服務申請書、契約書）、新世紀資通股份有限公司98年12
    月28日函覆00-0000000申裝資料、申請書各1 份在卷可佐，
    是被告乙○○等5 人之任意性自白核與事實相符，洵堪採為
    論罪科刑之依據。綜上，本件事證明確，被告乙○○等5 人
    犯行堪以認定，應依法論科。
三、按刑法上之幫助犯，係對於犯罪與正犯有共同之認識，而以
    幫助之意思，對於正犯資以助力，而未參與實施犯罪之行為
    者而言（最高法院75年度台上字第1509號、88年度台上字第
    1270號判決要旨參照）。如未參與實施犯罪構成要件之行為
    ，且係出於幫助之意思提供助力，即屬幫助犯，而非共同正
    犯。查被告乙○○等5 人將其所申辦如附表一所示之行動電
    話或市內電話門號交付詐欺集團成員，使渠等得藉此詐欺如
    附表二所示之被害人甲○○、庚○○，甲○○因而分別於附
    表二編號1 所示之時間，交付詐欺集團成員共60,800元；庚○○因而分別於附表二編號2 所示之時間，交付詐欺集團成
    員共21,800元，是被告乙○○等5 人所為係參與詐欺取財罪
    構成要件以外之行為，且在無證據證明被告係以正犯而非以
    幫助犯之犯意參與犯罪之情形下，應認其所為係幫助犯而非
    正犯行為。故核被告乙○○、己○○、戊○○、丁○○、丙○○所為，均係犯刑法第30條第1 項前段、第339 條第1 項
    之幫助詐欺取財罪。被告乙○○等5 人幫助他人犯詐欺取財
    罪，爰依刑法第30條第2 項之規定，按正犯之刑減輕之。
四、爰審酌被告乙○○等5 人提供上開行動電話或市內電話門號
    幫助他人遂行財產犯罪，致使真正犯罪者難以被查獲，並造
    成被害人甲○○遭詐騙60,800元；被害人庚○○遭詐騙21,8
    00元，對於社會治安之危害非輕，惟念其等犯後坦承犯行，
    態度良好，對於犯罪過程深具悔意，且已賠償被害人庚○○
    所受損害，被害人庚○○並於本院審理中已明確表示，願意
    原諒被告乙○○等5 人，及其等犯罪動機、手段、目的、被
    害人所受損害等一切情狀，分別量處如主文所示之刑，再斟
    酌被告乙○○為高中畢業，現於漁港擔任搬運魚貨之臨時工
    ，每日收入最高1 仟元，並與姐姐合力負擔家中經濟；被告
    己○○為高職畢業，現擔任志願役軍人，月薪約2 萬8 千元
    ，薪資需負擔家中房貸；被告戊○○為高職畢業，在南科工
    作，月薪約2 萬3 千元，經濟狀況小康；被告丁○○為高職
    畢業，現無業，與父母同住，由父母負擔家計，經濟狀況勉
    持；被告丙○○為高職肄業，現無業，與父母同住，由父母
    負擔家計，經濟狀況小康等情，併分別諭知易科罰金之折算
    標準為如主文所示。
五、末查被告乙○○等5 人均無犯罪紀錄，此有臺灣高等法院被
    告前案紀錄表附卷可憑，其等因一時失慮偶罹刑章，然事後
    已坦然承認犯行表示悔悟，並當庭與被害人庚○○達成和解
    ，獲得被害人庚○○諒解（本院卷第99頁），且均已完成匯
    款，賠償庚○○之損失；被害人甲○○雖經本院合法傳喚及
    電話聯繫均未尋得，亦有本院電話紀錄在卷可參，惟被告乙○○等5 人已明確表示願意賠償被害人甲○○之損失（本院
    卷第75-76 頁），堪認其等歷此次偵、審程序及刑之宣告，
    應能知所警惕，而無再犯之虞，本院因認前開所宣告之刑以
    暫不執行為適當，爰依刑法第74條第1 項第1 款之規定，併
    宣告緩刑3 年，以啟自新。
據上論斷，應依刑事訴訟法第273 條之1 、第284 條之1 、第29
9 條第1 項前段，刑法第339 條第1 項、第30條、第41條第1 項
前段、第74條第1 項第1 款，刑法施行法第1 條之1 ，判決如主
文。
本案經檢察官許怡萍到庭執行職務。
中    華    民    國    99    年    6     月    9     日
                刑事第十二庭  法  官  楊珮瑛
以上正本證明與原本無異。
如不服本判決應於收受送達後10日內向本院提出上訴書狀，並應
敘述具體理由；如未敘述上訴理由者，應於上訴期間屆滿後20日
內向本院補提理由書（均須按他造當事人之人數附繕本）「切勿
逕送上級法院」。
中    華    民    國    99    年    6     月    9     日
                              書記官  郭南宏
附錄本件論罪科刑法條全文
中華民國刑法第339條第1項
（普通詐欺罪）
意圖為自己或第三人不法之所有，以詐術使人將本人或第三人之
物交付者，處五年以下有期徒刑、拘役或科或併科一千元以下罰
金。
附表一
┌──┬────┬───────┬─────┬─────┐
│編號│交付者  │交付物品      │交付時間  │交付地點  │
├──┼────┼───────┼─────┼─────┤
│1.  │乙○○  │0000000000號行│97年3 月6 │遠傳電信高│
│    │        │動電話門號SIM │日。      │雄建工特約│
│    │        │卡。          │          │服務中心前│
│    │        │              │          │。        │
├──┼────┼───────┼─────┼─────┤
│2.  │己○○  │00-0000000號之│96年12月間│室內電話無│
│    │        │室內電話號碼。│。        │須交付。  │
├──┼────┼───────┼─────┼─────┤
│3.  │戊○○  │0000000000號行│96年9 月26│高雄市林森│
│    │        │動電話號SIM 卡│日。      │一路某電信│
│    │        │。            │          │行前。    │
├──┼────┼───────┼─────┼─────┤
│4.  │丁○○  │0000000000號行│96年9月7日│高雄市六合│
│    │        │動電話門號SIM │。        │路上某處。│
│    │        │卡（預付卡）。│          │          │
├──┼────┼───────┼─────┼─────┤
│5.  │丙○○  │0000000000號行│95年6月20 │高雄市中華│
│    │        │動電話門號SIM │日。      │路與新光路│
│    │        │卡及手機。    │          │口處。    │
└──┴────┴───────┴─────┴─────┘
附表二
 ┌──┬───┬────┬──────────────┬────────┬────────────┐
 │編號│被害人│詐騙時間│詐騙方式                    │給付時間        │給付名目/給付金額(新臺幣│
 │    │      │        │                            │                │/元)                    │
 ├──┼───┼────┼──────────────┼────────┼────────────┤
 │1.  │甲○○│97年1 月│詐騙集團虛構「星光國際娛樂公│(1)97年1月初。  │(1)印製名片費用；1,800元│
 │    │      │至4月間 │司」，並於報紙上刊登徵才廣告│(2)97年4月初。  │(2)治裝費:30,000元      │
 │    │      │        │，嗣甲○○依報紙上所登載，由│(3)97年4月11日。│(3)公關公費：5,000元    │
 │    │      │        │己○○所提供之室話號碼與詐騙│(4)97年4月11日至│(4)代客埋單:24,000元    │
 │    │      │        │集團連絡，前往應徵，旋由自稱│   13日。       │                        │
 │    │      │        │「安迪」之詐騙集團成員，使用│                │◎ 總金額:60,800元      │
 │    │      │        │乙○○所提供之上開行動電話門│                │                        │
 │    │      │        │號與甲○○連絡，要求甲○○繳│                │                        │
 │    │      │        │交1,800 元印製名片之費用，復│                │                        │
 │    │      │        │要求甲○○支付40,000元之治裝│                │                        │
 │    │      │        │費，後因甲○○表示無力支付，│                │                        │
 │    │      │        │詐騙集團成員遂向，甲○○僅繳│                │                        │
 │    │      │        │交20,000元即可，甲○○繳納完│                │                        │
 │    │      │        │40,000元治裝後，另名詐騙集團│                │                        │
 │    │      │        │成員即佯裝為酒店大班，自稱「│                │                        │
 │    │      │        │邵翔」，使用丙○○所提供之行│                │                        │
 │    │      │        │動電話門號與甲○○連絡，要求│                │                        │
 │    │      │        │甲○○正式上班。待甲○○前往│                │                        │
 │    │      │        │位於高雄市○○○路79號10樓之│                │                        │
 │    │      │        │「江山美人KTV」 上班，詐騙集│                │                        │
 │    │      │        │團成員「邵翔」再要求甲○○繳│                │                        │
 │    │      │        │交公關公費5,000元，待於97年4│                │                        │
 │    │      │        │月11日甲○○繳納上開公關公費│                │                        │
 │    │      │        │，正式任職後，「卲翔」復要求│                │                        │
 │    │      │        │甲○○為客人買單消費，致曲明│                │                        │
 │    │      │        │知為此支付24,000元之金額。其│                │                        │
 │    │      │        │後另名自稱「小珊」之詐騙集團│                │                        │
 │    │      │        │成員，再以戊○○所提供之行動│                │                        │
 │    │      │        │電話門號與甲○○連絡，向曲明│                │                        │
 │    │      │        │知表示其可以加入公司大班行列│                │                        │
 │    │      │        │，但須繳交相關費用，惟甲○○│                │                        │
 │    │      │        │已察覺有異，始未受騙。      │                │                        │
 ├──┼───┼────┼──────────────┼────────┼────────────┤
 │2.  │庚○○│97 年4月│詐騙集團虛構「星光國際娛樂公│(一)98年4月2日  │(1)治裝費用：2,000元    │
 │    │      │間      │司」，並於報紙上刊登徵才廣告│(二)98年4月3日  │(2)名片印製費用：1,800元│
 │    │      │        │，嗣庚○○依報紙上所登載，由│(三)98年4月7日  │(3)治裝費用：10,000元   │
 │    │      │        │己○○所提供之市話號碼與詐騙│(四)98年4月8日  │(4)治裝費用：8,000元    │
 │    │      │        │集團連絡，前往應徵，旋由自稱│                │                        │
 │    │      │        │「小珊」之詐騙集團成員出面接│                │◎ 總金額:21,800元      │
 │    │      │        │洽，並留下戊○○所提供之上開│                │                        │
 │    │      │        │行動電話門號與庚○○作為連絡│                │                        │
 │    │      │        │之用。嗣97年4月1日庚○○依指│                │                        │
 │    │      │        │示前往公司接受訓練，即有另一│                │                        │
 │    │      │        │詐騙集團成員，自稱「宇川」要│                │                        │
 │    │      │        │求庚○○前往電信公司申辦行動│                │                        │
 │    │      │        │電話門號予公司內之「龍延」大│                │                        │
 │    │      │        │班聯絡客人之用。翌日(2日）自│                │                        │
 │    │      │        │稱「龍延」大班之詐騙集團成員│                │                        │
 │    │      │        │私下向庚○○表示，來公司上班│                │                        │
 │    │      │        │，須先繳交10,000元之治裝費，│                │                        │
 │    │      │        │庚○○只須出2,000元，其餘   │                │                        │
 │    │      │        │8,000 元則由「龍延」大班贊助│                │                        │
 │    │      │        │，並留下丁○○所提供之行動電│                │                        │
 │    │      │        │話號碼予庚○○作為聯絡之用。│                │                        │
 │    │      │        │然嗣後即有另名詐騙集團出面，│                │                        │
 │    │      │        │佯怒指摘「龍延」大班，謂公司│                │                        │
 │    │      │        │內不得有借貸關係，因此要求陳│                │                        │
 │    │      │        │進祥進祥補足剩餘之18,000元。│                │                        │
 │    │      │        │詐騙集團並要求庚○○於前往公│                │                        │
 │    │      │        │司上課時，繳交名片印製費用，│                │                        │
 │    │      │        │庚○○亦如實繳付之。待於97年│                │                        │
 │    │      │        │4月9日庚○○補足剩餘之18,000│                │                        │
 │    │      │        │元治裝費用後，詐騙集團成員即│                │                        │
 │    │      │        │向庚○○表示隔日即可上班。97│                │                        │
 │    │      │        │年4月9日庚○○前往公司上班後│                │                        │
 │    │      │        │，另有詐騙集團成員向庚○○表│                │                        │
 │    │      │        │示，必須包紅包討好新的「邵翔│                │                        │
 │    │      │        │」大班，否則「邵翔」大班將不│                │                        │
 │    │      │        │會為伊安排客人，庚○○就不用│                │                        │
 │    │      │        │想賺了。其後，另名詐騙集團成│                │                        │
 │    │      │        │員復向庚○○表示，庚○○應可│                │                        │
 │    │      │        │當股東轉大錢，然因庚○○已察│                │                        │
 │    │      │        │覺有異，遂未應允之。        │                │                        │
 └──┴───┴────┴──────────────┴────────┴────────────┘

司法院資訊處製作；財團法人民間司法改革基金會備份。
